臺灣高等法院刑事裁定
110年度抗字第1311號
抗  告  人
即  受刑人  黃明寶


                    （現於法務部○○○○○○○○○○○執行中）
上列抗告人因聲請定其應執行刑案件，不服臺灣臺北地方法院中
華民國110年7月30日裁定（110年度聲字第1350號），提起抗告
，本院裁定如下：
    主  文
原裁定撤銷。
黃明寶犯如附表所示各罪所處之刑，應執行有期徒刑柒年陸月。
    理  由
一、原裁定意旨略以：抗告人即受刑人黃明寶（下稱受刑人）因
    犯如附表所示之罪，經臺灣新北地方法院、臺灣士林地方法
    院及臺灣臺北地方法院（下稱臺北地院）先後判處如附表所
    示之刑，均已確定在案，受刑人就前開數罪請求檢察官聲請
    合併定其應執行刑，合於刑法第50條第2項規定。茲檢察官
    聲請就受刑人所犯如附表所示各罪定其應執行之刑，臺灣臺
    北地方法院審核後認聲請為正當，並審酌定應執行刑之外部
    界限（其中最長期為附表編號19所示之有期徒刑9月，各宣
    告刑合計為有期徒刑16年2月），及其中附表編號1至20，曾
    經臺灣新北地方法院以110年度聲字第2214號裁定定應執行
    有期徒刑9年確定，附表編號21，業經原判決定應執行有期
    徒刑5月確定，故而定應執行有期徒刑9年4月等語。
二、抗告意旨略以：量刑及定應執行刑之輕重固屬事實審法院依
    職權自由裁定之事項，仍應受法律之內、外部界限拘束。而
    刑法於廢除連續犯之規定後依一罪一罰規定論罪，然充分評
    價結果將導致過度刑罰，過度的刑罰使其邊際效用遞減，亦
    不符刑罰經濟之思考，故於定執行刑之過程中，法院應對犯
    罪人本身及所犯各罪情狀綜合審酌，考量所犯數罪間反映的
    人格特質，調和應報主義與預防主義，非採取單純之加法計
    算或重罰，否則將違反比例原則，亦有違刑罰經濟的功能。
    綜上，因認原裁定所量處之應執行刑過重，請求撤銷原裁定
    ，從輕定執行刑，為最有利受刑人之裁定等語。　
三、按數罪併罰之定應執行之刑，係出於刑罰經濟與責罰相當之
    考量，並非予以犯罪行為人或受刑人不當之利益，為一種特
    別的量刑過程，相較於刑法第57條所定科刑時應審酌之事項
    係對一般犯罪行為之裁量，定應執行刑之宣告，乃對犯罪行
    為人本身及所犯各罪之總檢視，除應考量行為人所犯數罪反
    應出之人格特性，並應權衡審酌行為人之責任與整體刑法目
    的及相關刑事政策，在量刑權之法律拘束性原則下，依刑法
    第51條第5款之規定，採限制加重原則，以宣告各刑中之最
    長期為下限，各刑合併之刑期為上限，但最長不得逾30年，
    資為量刑自由裁量權之外部界限，並應受法秩序理念規範之
    比例原則、平等原則、責罰相當原則、重複評價禁止原則等
    自由裁量權之內部抽象價值要求界限之支配，使以輕重得宜
    ，罰當其責，俾符合法律授與裁量權之目的，以區別數罪併
    罰與單純數罪之不同，兼顧刑罰衡平原則（最高法院100年
    度台抗字第314號裁定意旨參照）。是於併合處罰而酌定執
    行刑時，應審酌行為人所犯數罪之犯罪類型、行為態樣、手
    段、動機，其犯罪類型相同、行為態樣、手段、動機相似者
    ，於併合處罰時，因責任非難重複之程度較高，允酌定較低
    之應執行刑。
四、再按，有二裁判以上，經定其執行刑後，又與其他裁判併合
    而更定其執行刑者，前定之執行刑當然失效，仍應以原來宣
    告之數個刑罰計算，而不以當時該數罪所定應執行刑為計算
    基準；然上開更定之應執行刑，不應比前定之應執行刑加計
    其他裁判所處刑期後為重，否則即與法律秩序理念及法律目
    的之內部界限有違，難認適法（最高法院93年度台非字第19
    2號判決意旨參照）。惟定應執行刑是獨立的量刑程序，其
    裁量基礎並非任何前審的既有執行刑，而是法條規定的併罰
    各罪宣告刑，新的執行刑只受到宣告刑為基礎的法定上下限
    制約，以及前述不利益變更禁止原則之拘束，此外並不受到
    既有執行刑的約束。更定其刑原本就是賦予法院解除先前確
    定應執行刑之實體確定力，目的在於讓法院有機會重新審酌
    併罰之全部犯罪之關連性，以決定出最符合罪責程度的併罰
    刑度。先前確定之應執行刑，僅是考量部分犯罪的妥適量刑
    結果，並不代表在考量併入之其他各罪宣告後，仍屬妥適的
    量刑結果。因此不應以純數學式的累計加總，把既有的執行
    刑直接加入新宣告刑，否則毋寧限制法官基於合目的性之考
    量。另更定其刑結果，祇要符合刑法第51條規定，即是以限
    制加重原則取代累加原則以決定行為人所受刑罰，固屬合法
    ，但基於法秩序理念及法安定性原則，對原定執行刑仍須予
    以尊重，倘另定執行刑時，依其裁量權行使結果，認以定較
    原定執行刑為低之刑為適當者，即應就原定執行刑有如何失
    當、甚至違法而不符罪責及罪刑相當原則之情形，詳載其理
    由，俾免流於恣意擅斷，而致有量刑裁量權濫用之虞（臺灣
    高等法院暨所屬法院107年法律座談會刑事類提案第6號研討
    結果、最高法院108年度台抗字第436號、109年度台抗字第2
    068號裁定意旨參照）。是前定之應執行刑雖已失效，惟基
    於法秩序理念及法安定性原則，對原定執行刑仍須予以尊重
    ，然另定執行刑時，依裁量權行使結果，若重新審酌併罰之
    全部犯罪之關連性及考量受刑人之罪責及罪刑相當性，認原
    定執行刑有所不當者，更定其刑之刑度仍可低於原定執行刑
    之刑度。
五、經查：
  ㈠受刑人因犯如附表所示之罪，經如附表所示法院各判處如附
    表所示之刑，均經確定在案，且本件聲請定應執行刑之犯罪
    事實最後判決法院為臺北地院等情，有各該刑事判決書及本
    院被告前案紀錄表在卷可查。又附表各編號之罪刑中，除編
    號10（2罪）、16（3罪）、18（4罪）、19（1罪）、20（3
    罪）為不得易科罰金，其餘均屬得易科罰金，受刑人就前開
    數罪請求檢察官聲請合併定其應執行刑，有定刑聲請調查表
    在卷可憑，合於刑法第50條第2項規定。檢察官據以向臺北
    地院聲請合併定應執行刑，並無不合，應予准許。
　㈡原裁定法院就受刑人所犯如附表所示各罪，以各該罪之宣告
    刑為基礎，並以最長期宣告刑有期徒刑9月為下限，以宣告
    刑總和有期徒刑16年2月為上限，並參酌附表編號1至20，曾
    經臺灣新北地方法院以110年度聲字第2214號裁定定應執行
    有期徒刑9年確定，加計附表編號21原確定判決所定應執行
    有期徒刑5月後，裁定受刑人應執行有期徒刑9年4月，固未
    逾越刑法第51條第5款限制加重原則規定之外部性界限，亦
    無違反不利益變更禁止原則。然參諸受刑人所犯如附表所示
    各罪，均為侵害財產法益犯罪類型，被害法益固然不同，除
    編號1為搶奪罪，其餘均為竊盜罪，行為態樣、手段、動機
    相似，犯罪時間集中於109年4月下旬至9月中旬，且所犯竊
    盜罪多經判處6月以下得易科罰金之有期徒刑，情節非重，
    亦非侵害不可回復性之個人法益之犯罪，於併合處罰時，因
    所侵害為同質性之法益、責任非難重複之程度較高，法益侵
    害之加重效應應予遞減，允酌定較低之應執行刑。原裁定以
    臺灣新北地方法院110年度聲字第2214號裁定定應執行有期
    徒刑9年，加計附表編號21原確定判決所定應執行有期徒刑5
    月為基礎，裁定受刑人應執行有期徒刑9年4月，但其所依據
    之臺灣新北地方法院110年度聲字第2214號裁定本身即未予
    敘明裁量之具體理由，而原審裁定亦同未說明裁量之具體理
    由，則所裁定之應執行刑是否合於前揭法秩序理念規範之比
    例原則、平等原則、責罰相當原則、重複評價禁止原則等自
    由裁量權內部抽象價值之要求，而為適當裁量，非無疑義，
    是受刑人執前開事由提起抗告，指摘原裁定不當，認有理由
    。
　㈢原裁定既有上開不當，即屬無可維持，應由本院撤銷，且為
    免發回原裁定法院重新裁定徒增司法資源之耗費，爰由本院
    自為裁定。茲檢察官依受刑人請求而聲請就如附表所示各罪
    合併定受刑人應執行刑，於法尚無不合。審酌受刑人所犯如
    附表所示各罪（共計41罪），均為侵害財產法益犯罪類型，
    被害法益不同，但除編號1為搶奪罪，其餘均為竊盜罪，行
    為態樣、手段、動機相似，犯罪時間集中於109年4月下旬至
    9月中旬，所犯竊盜罪除編號10（2罪）、16（3罪）、18（4
    罪）、19（1罪）、20（3罪）不得易科罰金，其餘均經判處
    6月以下得易科罰金之有期徒刑，情節非重，亦非侵害不可
    回復性之個人法益之犯罪，於併合處罰時，因所侵害為同質
    性之法益、責任非難重複之程度較高，法益侵害之加重效應
    應予遞減，是考量受刑人所犯上開各罪責任非難重複程度、
    對全體犯罪為整體評價及矯治之程度，並兼衡刑罰經濟與公
    平、比例等原則，暨前述各罪定應執行刑之外部界限（即各
    宣告刑中刑期最長之有期徒刑9月以上，各刑合併之刑期有
    期徒刑16年2月以下），及不利益變更禁止之內部界限，定
    其應執行之刑如主文第二項所示。至於受刑人所犯附表編號
    中屬得易科罰金之罪刑，因與附表其餘不得易科之罪併合處
    罰結果而不得易科罰金時，原可易科部分所處之刑，自毋庸
    為易科罰金折算標準之記載（司法院大法官釋字第144 號解
    釋要旨參照），附此敘明。
據上論斷，應依刑事訴訟法第413條、第477條第1項，刑法第50
條第1項但書、第2項、第51條第5款、第53條，裁定如主文。
中　　華　　民　　國　　110 　年　　8 　　月　　31　　日
                  刑事第六庭  審判長法  官  劉方慈
                                    法  官  朱嘉川
                                    法  官  許曉微
以上正本證明與原本無異。
如不服本裁定，應於收受送達後五日內向本院提出抗告狀。
                                    書記官  徐仁豐
中　　華　　民　　國　　110 　年　　8 　　月　　31　　日
附表：（編號同原裁定）
編號  1 （聲請書編號1） 2 （聲請書編號2） 3 （聲請書編號3） 罪名  搶奪 竊盜 竊盜 宣告刑  有期徒刑6月 有期徒刑3月 有期徒刑6月 犯罪日期  109/05/13 109/06/06 109/04/25 偵查(自訴)機關年度案號  新北地檢109年度偵字第21085號 臺北地檢109年度偵字第20039號 新北地檢109年度偵字第22517、22902號 最後事實審 法院 新北地院 臺北地院 新北地院  案號 109年度簡字第4393號 109年簡字第2149號 109年度簡字第5570號  判決日期 109/09/21 109/08/27 109/09/29 確定 判決 法院 新北地院 臺北地院 新北地院  案號 109年度簡字第4393號 109年簡字第2149號 109年度簡字第5570號  判決確定日期 109/12/01 109/12/30 109/12/21 是否為得易科罰金之案件  是 是 是 備註  新北地檢109年度執字第15122號 臺北地檢110年度執字第688號 新北地檢110年度執字第658號   編號1至20前經新北地院以110年度聲字第2214號裁定定應執行有期徒刑9年。   

編號  4 （聲請書編號4、5） 5 （聲請書編號6、7） 6 （聲請書編號8） 罪名  竊盜 竊盜 竊盜 宣告刑  有期徒刑2月（共2罪） 有期徒刑3月（共2罪） 有期徒刑6月 犯罪日期  109/05/18、109/05/19 109/05/26、109/06/01 109/07/05 偵查(自訴)機關年度案號  新北地檢109年度偵字第25828、25924號 新北地檢109年度偵字第25828、25924號 臺北地檢109年度偵字第22606號 最後事實審 法院 新北地院 新北地院 臺北地院  案號 109年度審易字第2357號 109年度審易字第2357號 109年度易字第1007號  判決日期 109/11/24 109/11/24 109/12/11  確定 判決 法院 新北地院 新北地院 臺北地院  案號 109年度審易字第2357號 109年度審易字第2357號 109年度易字第1007號  判決確定日期 109/12/30 109/12/30 110/01/11 是否為得易科罰金之案件  是 是 是 備註  新北地檢110年度執字第865號 新北地檢110年度執字第865號 臺北地檢110年度執字第342號   編號1至20前經新北地院以110年度聲字第2214號裁定定應執行有期徒刑9年。   

編號  7 （聲請書編號9、10、13） 8 （聲請書編號11） 9 （聲請書編號12） 罪名  竊盜 竊盜 竊盜 宣告刑  有期徒刑2月（共3罪） 有期徒刑6月 有期徒刑3月 犯罪日期  109/06/14、109/08/11、109/09/10 109/08/24 109年8月25日17時至翌日6時間某時許 偵查(自訴)機關年度案號  臺北地檢109年度偵字第24428號等 臺北地檢109年度偵字第24428號等 臺北地檢109年度偵字第24428號等 最後事實審 法院 臺北地院 臺北地院 臺北地院  案號 109年度審易字第2872號 109年度審易字第2872號 109年度審易字第2872號  判決日期 110/01/20 110/01/20 110/01/20  確定 判決 法院 臺北地院 臺北地院 臺北地院  案號 109年度審易字第2872號 109年度審易字第2872號 109年度審易字第2872號  判決確定日期 110/03/02 110/03/02 110/03/02 是否為得易科罰金之案件  是 是 是 備註  臺北地檢110年度執字第1296號 臺北地檢110年度執字第1296號 臺北地檢110年度執字第1296號   編號1至20前經新北地院以110年度聲字第2214號裁定定應執行有期徒刑9年。   

編號  10 （聲請書編號14、15） 11 （聲請書編號16） 12 （聲請書編號17） 罪名  竊盜 竊盜 竊盜 宣告刑  有期徒刑7月（共2罪） 有期徒刑3月 有期徒刑4月 犯罪日期  109/06/16、109/08/20 109/05/07 109/07/08 偵查(自訴)機關年度案號  新北地檢109年度偵字第24468號等 新北地檢109年度偵字第24468號等 新北地檢109年度偵字第24468號等  最後事實審 法院 新北地院 新北地院 新北地院  案號 109年度審易字第2724、2732號 109年度審易字第2724、2732號 109年度審易字第2724、2732號  判決日期 110/01/13 110/01/13 110/01/13  確定 判決 法院 新北地院 新北地院 新北地院  案號 109年度審易字第2724、2732號 109年度審易字第2724、2732號 109年度審易字第2724、2732號  判決確定日期 110/02/17 110/02/17 110/02/17 是否為得易科罰金之案件  否 是 是 備註  新北地檢110年度執字第3170號 新北地檢110年度執字第3171號 新北地檢110年度執字第3171號   編號1至20前經新北地院以110年度聲字第2214號裁定定應執行有期徒刑9年。   

編號  13 （聲請書編號18） 14 （聲請書編號19） 15 （聲請書編號20） 罪名  竊盜 竊盜 竊盜 宣告刑  有期徒刑4月 有期徒刑3月（共4罪） 有期徒刑4月（共5罪） 犯罪日期  109/07/21 109/06/04、109/06/09、109/06/09、109/06/10 109/06/14、109/07/01、109/07/19、109/08/22、109/08/22 偵查(自訴)機關年度案號  士林地檢109年度偵字第13880號 新北地檢109年度偵字第37683號等 新北地檢109年度偵字第37683號等  最後事實審 法院 士林地院 新北地院 新北地院  案號 109年度審易字第2119號 109年度審易字第2745號 109年度審易字第2745號  判決日期 110/01/20 110/01/20 110/01/20  確定 判決 法院 士林地院 新北地院 新北地院  案號 109年度審易字第2119號 109年度審易字第2745號 109年度審易字第2745號  判決確定日期 110/02/17 110/03/10 110/03/10 是否為得易科罰金之案件  是 是 是 備註  士林地檢110年度執字第1501號 新北地檢110年度執字第3430號 新北地檢110年度執字第3430號   編號1至20前經新北地院以110年度聲字第2214號裁定定應執行有期徒刑9年。   

編號  16 （聲請書編號21） 17 （聲請書編號22） 18 （聲請書編號23） 罪名  竊盜 竊盜等 竊盜 宣告刑  有期徒刑7月（共3罪） 有期徒刑3月 有期徒刑7月（共4罪） 犯罪日期  109/06/04、109/06/16、109/07/15 109/09/14 109/08/02、109/08/03、109/08/13、109/08/10 偵查(自訴)機關年度案號  新北地檢109年度偵字第37683號等 新北地檢109年度偵字第42682、43557號 新北地檢109年度偵字第38239號等  最後事實審 法院 新北地院 新北地院 新北地院  案號 109年度審易字第2745號 109年度審易字第2993號 109年度審易字第2922號  判決日期 110/01/20 110/01/29 110/02/25  確定 判決 法院 新北地院 新北地院 新北地院  案號 109年度審易字第2745號 109年度審易字第2993號 109年度審易字第2922號  判決確定日期 110/03/10 110/03/17 110/04/07 是否為得易科罰金之案件  否 是 否 備註  新北地檢110年度執字第3431號 新北地檢110年度執字第4243號 新北地檢110年度執字第4796號   編號1至20前經新北地院以110年度聲字第2214號裁定定應執行有期徒刑9年。   

編號  19 （聲請書編號24） 20 （聲請書編號25） 21 （聲請書編號26） 罪名  竊盜 竊盜 竊盜 宣告刑  有期徒刑9月 有期徒刑8月（共3罪） 有期徒刑3月（共2罪） 犯罪日期  109/08/07 109/08/12、109/08/04、109/08/21 109/09/11、109/09/11 偵查(自訴)機關年度案號  新北地檢109年度偵字第38239號等 新北地檢109年度偵字第38239號等 臺北地檢110年度偵字第3914號  最後事實審 法院 新北地院 新北地院 臺北地院  案號 109年度審易字第2922號 109年度審易字第2922號 110年度審簡字第661號  判決日期 110/02/25 110/02/25 110/04/27  確定 判決 法院 新北地院 新北地院 臺北地院  案號 109年度審易字第2922號 109年度審易字第2922號 110年度審簡字第661號  判決確定日期 110/04/07 110/04/07 110/05/31 是否為得易科罰金之案件  否 否 是 備註  新北地檢110年度執字第4796號 新北地檢110年度執字第4796號 臺北地檢110年度執字第2910號   編號1至20前經新北地院以110年度聲字第2214號裁定定應執行有期徒刑9年。  經原判決定應執行有期徒刑5月。